臺灣臺中地方法院刑事判決　　　　　　　96年度訴字第3367號
公　訴　人　臺灣臺中地方法院檢察署檢察官
被　　　告　丁○○
選任辯護人　宋永祥律師
　　　　　　盧昱成律師
上列被告因強盜案件，經檢察官提起公訴（96年度偵字第22179
號），本院判決如下：
    主  　文
丁○○意圖為自己不法之所有，而搶奪他人之動產，未遂，處有
期徒刑陸月，如易科罰金，以新臺幣壹仟元折算壹日。
    犯罪事實
一、丁○○因經濟狀況不佳，於民國96年9月4日23時許，在臺中
    縣清水鎮○○路469號之9前，見甲○之頸部戴有金項鍊一條
    ，竟意圖為自己不法所有，趁甲○不及防備之際，伸手搶奪
    甲○之金項鍊，惟其將甲○頸部金項鍊扯下之同時，甲○立
    即出手反制抓住丁○○衣領，並用手夾住丁○○的脖子，因
    雨天地上濕滑，雙方一陣扭抱拉扯後，重心不穩，乃一同跌
    倒在地。倒地後甲○仍持續緊抓丁○○衣領不讓其逃逸，於
    此僵持過程中，丁○○情急之下出手毆打甲○頭部數下，致
    甲○受有頭部多處挫傷瘀腫之傷害（傷害部分業經甲○撤回
    告訴），上開情形旋為甲○鄰居乙○○、丙○○等人發現，
    遂協力將丁○○制服，並報警處理。
二、案經臺中縣警察局清水分局報請臺灣臺中地方法院檢察署檢
    察官偵查起訴。
    理  　由
一、訊據被告對上開搶奪未遂之事實坦白承認，核與證人甲○、
    乙○○、丙○○於本院審理時證述情節大致相符，復有贓物
    認領保管單、童綜合醫院診斷書、刑案現場測繪圖、現場及
    贓物照片等件附卷可稽，足認被告之自白與事實相符，應堪
    採信。本件事證明確，被告犯行堪以認定。
二、按「刑法第329條之規定旨在以刑罰之手段，保障人民之身
    體自由、人身安全及財產權，免受他人非法之侵害，以實現
    憲法第8條、第22條及第15條規定之意旨。立法者就竊盜或
    搶奪而當場施以強暴、脅迫者，僅列舉防護贓物、脫免逮捕
    或湮滅罪證三種經常導致強暴、脅迫行為之具體事由，係選
    擇對身體自由與人身安全較為危險之情形，視為與強盜行為
    相同，而予以重罰。至於僅將上開情形之竊盜罪與搶奪罪擬
    制為強盜罪，乃因其他財產犯罪，其取財行為與強暴、脅迫
    行為間鮮有時空之緊密連接關係，故上開規定尚未逾越立法
    者合理之自由形成範圍，難謂係就相同事物為不合理之差別
    對待。經該規定擬制為強盜罪之強暴、脅迫構成要件行為，
    乃指達於使人難以抗拒之程度者而言，是與強盜罪同其法定
    刑，尚未違背罪刑相當原則，與憲法第23條比例原則之意旨
    並無不符」，此經大法官會議釋字第630號闡釋甚明。查本
    件案發經過，被告將甲○頸部金項鍊扯下之同時，甲○立即
    出手反制抓住丁○○衣領以防止其逃逸，並用手夾住丁○○
    的脖子，因雨天地上濕滑，雙方一陣扭抱拉扯後，重心不穩
    ，乃一同跌倒在地。倒地後甲○仍持續緊抓丁○○衣領不讓
    其逃逸等情，業經證人甲○、乙○○於本院審理時結證綦詳
    ，如甲○證稱：「倒下去以後的事情，我記不太清楚，我只
    記得我手一直拉住被告的衣領，沒有放手，並一直叫丙○○
    」等語；乙○○亦證稱：「（你看到扭打的情形為何？）他
    們兩人已經倒在地上扭打。」、「（扭打的動作如何？）甲○抓住被告的衣服不讓被告走。」等語。足徵被告雖有出手
    行搶而將甲○頸部金項鍊扯下，惟因立即遭甲○出手反制緊
    抓住衣領，而陷入僵持狀態，迄甲○鄰人出面制服被告止，
    期間被告均未能擺脫甲○之反制，而無法如期搶得金項鍊逃
    逸。故本案被告搶奪犯行，因所搶財物尚未順利得手，而屬
    未遂；且被告雖有出手毆打甲○頭部數下之行為，惟顯未達
    於使甲○「難以抗拒」之程度，故甲○仍能持續緊抓被告衣
    領，阻止其搶得財物並逃逸。是被告毆打甲○之行為，尚不
    該當於刑法第329條準強盜罪之強暴、脅迫構成要件行為，
    自難論以該罪。故核被告所為，應係犯刑法第325條第3項、
    第1項之搶奪未遂罪。被告已著手實行搶奪行為而不遂，為
    未遂犯，應依刑法第25條第2項之規定，按既遂犯之刑度減
    輕其刑。公訴人認被告係犯刑法第329條準強盜罪，容有未
    洽，惟因起訴之基本社會事實同一，本院自得變更起訴法條
    。爰審酌被告尚無不良素行，因經濟狀況不佳，竟以搶奪方
    式謀取財物，行為殊不可取，惟念本案並未造成任何財物損
    失，且被告犯後坦承犯行，尚有悔意，復已賠償甲○新臺幣
    十六萬元而與之達成和解（有和解書一紙在卷可憑）等一切
    情狀，量處如主文所示之刑，並諭知易科罰金之折算標準，
    以示懲儆。被告應深切反省，勿再觸法。
三、公訴意旨業指明被告有上述毆打甲○之行為，而被告此部分
    行為原係涉犯刑法第277條第1項傷害罪。按告訴乃論之罪，
    告訴人於第一審辯論終結前得撤回其告訴，又告訴經撤回者
    ，應諭知不受理之判決，刑事訴訟法第238條第1項、第303
    第3款分別定有明文。又刑法第277條第1項傷害罪，依刑法
    第287條前段之規定，須告訴乃論。茲據告訴人甲○於本院
    審理時當庭撤回其傷害告訴，依照上開說明，本應對被告此
    部分被訴事實為不受理之諭知，然公訴意旨認此部分與前開
    論罪科刑部分有準強盜之實質上一罪關係，爰不另為不受理
    之諭知。
四、據上論斷，應依刑事訴訟法第299條第1項前段、第300條，
    刑法第325條第3項、第1項、第25條第2項、第41條第1項前
    段，判決如主文。
中　　華　　民　　國　　96　　年　　12　　月　　11　　日
                  刑事第十二庭  審判長法  官  莊深淵
                                      法  官  廖慧如
                                      法  官  蔡建興
上正本證明與原本無異。
如不服本判決，應於送達後十日內向本院提出上訴狀（須附繕本
），上訴於臺灣高等法院臺中分院。
上訴書狀如未敘述理由，應於上訴期間屆滿後二十日內補提理由
書於本院。
                                      書記官  黃英寬
中　　華　　民　　國　　96　　年　　12　　月　　11　　日
附錄論罪科刑法條
刑法第325條
意圖為自己或第三人不法之所有，而搶奪他人之動產者，處六月
以上五年以下有期徒刑。
因而致人於死者，處無期徒刑或七年以上有期徒刑，致重傷者，
處三年以上十年以下有期徒刑。
第一項之未遂犯罰之。
